臺灣高等法院高雄分院刑事判決　　　　　　　　　　九十三年度上訴字第二七一號
　　上　訴　人　台灣高雄地方法院檢察署檢察官
　　被　　　告　Ｂ○○
右上訴人因被告違反稅捐稽徵法等案件，不服臺灣高雄地方法院九十年度重訴字第四
五號中華民國九十三年二月二十七日第一審判決（起訴案號：臺灣高雄地方法院檢察
署八十九年度偵字第二五一二六號），提起上訴，及移
高雄地方法院檢察署九十三年度偵字第五○三二號、第五○三三號、第五○三四號）
，本院判決如左：
      主  文
原判決撤銷。
Ｂ○○公司負責人為納稅義務人，以不正當方法，逃漏稅捐，處有期徒刑玖月；又行
使偽造私文書，足以生損害於他人，處有期徒刑伍月，偽造辰○○、林瑞崧、庚○○
、巳○○、子○○、寅○○、戌○○、午○○○、陳仲文、Ａ○○、己○○、戊○○
、黃○○、宙○○、張傳華、甲○○、Ｇ○○、Ｆ○○、丁○○、卯○○、地○○、
酉○○、丙○○、天○○、Ｄ○○、宇○○、丑○○、高朝明、乙○○、未○○、Ｈ
○○、辛○○、Ｅ○○、Ｃ○○、癸○○、亥○○、玄○○、壬○○、錢國勝、李錫
孺、申○○、李宜鴻、張展琳、黃榮華、林政德、陳松暋、葉永發、簡柏蒼、羅中偉
、江致億、廖建鈞、黃振宏之印章各壹枚，及上開名義人民國八十七年度臨時工工資
表各壹紙，均沒收。應執行有期徒刑壹年，偽造辰○○、林瑞崧、庚○○、巳○○、
子○○、寅○○、戌○○、午○○○、陳仲文、Ａ○○、己○○、戊○○、黃○○、
宙○○、張傳華、甲○○、Ｇ○○、Ｆ○○、丁○○、卯○○、地○○、酉○○、丙○○、天○○、Ｄ○○、宇○○、丑○○、高朝明、乙○○、未○○、Ｈ○○、辛○○、Ｅ○○、Ｃ○○、癸○○、亥○○、玄○○、壬○○、錢國勝、李錫孺、申○○
、李宜鴻、張展琳、黃榮華、林政德、陳松暋、葉永發、簡柏蒼、羅中偉、江致億、
廖建鈞、黃振宏之印章各壹枚，及上開名義人民國八十七年度臨時工工資表各壹紙，
均沒收。
      事  實
一、Ｂ○○為原設於南投縣竹山鎮中正四巷十號一樓（八十七年一月十二日改址在高
    雄縣岡山鎮○○街四一號一樓；八十八年四月一日改在高雄市○○區○○街七十
    七巷十六號一樓；嗣更改址為高雄市前鎮區○○○路九八號十四樓）之盤潔營造
    有限公司（下稱盤潔公司，盤潔公司於八十六年三月十四日獲准設立登記，名義
    負責人為謝黃明讀）原始股東並為實際負責人，乃依法應納稅之義務人。其明知
    賀潘武（業經檢察官為不起訴處分）罹有精神分裂症事實根本無法執行業務，卻
    於民國八十七年十二月十日假借雇用賀潘武為員工而帶進盤潔公司之機會，變更
    賀潘武為盤潔公司股東，嗣並變更賀潘武擔任盤潔公司名義負責人（盤潔公司自
    八十八年四月一日起至八十九年六月十五日由賀潘武為名義負責人；嗣改由劉朝
    恩為名義負責人，但均仍由Ｂ○○擔任盤潔公司實際負責人）。Ｂ○○明知辰○○、林瑞崧、庚○○、巳○○、子○○、寅○○、戌○○、午○○○、陳仲文、
    Ａ○○、己○○、戊○○、黃○○、宙○○、張傳華、甲○○、Ｇ○○、Ｆ○○
    、丁○○、卯○○、地○○、酉○○、丙○○、天○○、Ｄ○○、宇○○、丑○○、高朝明、乙○○、未○○、Ｈ○○、辛○○、Ｅ○○、Ｃ○○、癸○○、亥
    ○○、玄○○、壬○○、錢國勝、李錫孺、申○○、李宜鴻、張展琳、黃榮華、
    林政德、陳松暋、葉永發、簡柏蒼、羅中偉、江致億、廖建鈞、黃振宏等人（下
    稱辰○○等人），於民國八十七年間，並未在盤潔公司或所承攬之工地工作及支
    薪，竟於八十八年初不詳日期，利用不知情之不詳成年刻印業者，盜刻辰○○等
    人之印章各一枚，蓋於盤潔公司民國八十七年度臨時工工資表上，虛偽記載辰○○等人自八十七年一月起至同年十二月止，在盤潔公司工作並支領工資，分別辰
    ○○薪資為新台幣（下同）壹拾柒萬元、林瑞崧薪資為壹拾柒萬元、庚○○薪資
    為捌萬參仟參佰元、巳○○薪資為壹拾柒萬元、子○○薪資為壹拾柒萬元、寅○○薪資為壹拾柒萬元、戌○○薪資為壹拾柒萬元、午○○○薪資為陸萬捌仟元、
    陳仲文薪資為壹拾柒萬元、Ａ○○薪資為壹拾柒萬元、己○○薪資為壹拾柒萬元
    、戊○○薪資為壹拾柒萬元、黃○○薪資為玖萬柒仟陸佰捌拾元、宙○○薪資為
    壹拾柒萬元、張傳華薪資為壹拾柒萬元、甲○○薪資為壹拾柒萬元、Ｇ○○薪資
    為壹拾柒萬元、Ｆ○○薪資為壹拾柒萬元、丁○○薪資為壹拾柒萬元、卯○○薪
    資為壹拾柒萬元、地○○薪資為壹拾柒萬元、酉○○薪資為壹拾柒萬元、丙○○
    薪資為壹拾柒萬元、天○○薪資為壹拾伍萬捌佰元、Ｄ○○薪資為壹拾柒萬元、
    宇○○薪資為捌萬捌仟伍佰伍拾元、丑○○薪資為壹拾柒萬元、高朝明薪資為壹
    拾柒萬元、乙○○薪資為壹拾柒萬元、未○○薪資為陸萬捌仟柒佰伍拾元、Ｈ○○薪資為壹拾柒萬元、辛○○薪資為壹拾柒萬元、Ｅ○○薪資為壹拾柒萬元、Ｃ
    ○○薪資為壹拾柒萬元、癸○○薪資為捌萬壹仟零壹拾貳元、亥○○薪資為壹拾
    柒萬元、玄○○薪資為壹拾柒萬元、壬○○薪資為壹拾柒萬元、錢國勝薪資為壹
    拾柒萬元、李錫孺薪資為壹拾柒萬元、申○○薪資為壹拾柒萬元、李宜鴻薪資為
    壹拾柒萬元、張展琳薪資為壹拾柒萬元、黃榮華薪資為壹拾萬肆仟零伍拾元、林
    政德薪資為壹拾柒萬元、陳松暋薪資為壹拾柒萬元、葉永發薪資為壹拾柒萬元、
    簡柏蒼薪資為壹拾柒萬元、羅中偉薪資為壹拾柒萬元、江致億薪資為壹拾柒萬元
    、廖建鈞薪資為壹拾柒萬元、黃振宏薪資為壹拾柒萬元，且表示辰○○等人已收
    受該薪資之事實，而偽造該八十七年度臨時工工資表之私文書，足以生損害於辰
    ○○等人。嗣Ｂ○○於同期間，在上址公司內，復持上開偽造臨時工工資表等，
    以賀潘武為盤潔公司負責人名義，交予並利用不知情之會計人員，於其業務上制
    作之各類所得扣繳暨免扣繳憑單（以下簡稱扣繳憑單）上，虛偽填載辰○○等人
    自八十七年一月起至同年十二月止在該公司各自支領上開所示金額之工資，而登
    載不實業務上作成之扣繳憑單文書，並由不知情之會計人員填載營利事業所得稅
    結算申報書文件，併同前開內容不實扣繳憑單，持以於八十八年五月間某日，向
    財政部台灣省南區國稅局申報盤潔公司之八十七年度營利事業所得稅而加以行使
    ，使之營運成本增加，營利所得減少，以此不正當方式逃漏盤潔公司營利事業所
    得稅貳佰零壹萬參仟零拾伍元，足以生損害稅捐稽徵機關對於稅捐稽徵之正確性
    及辰○○等人。
二、案經台灣高雄地方法院檢察署檢察官主動檢舉偵查起訴，及移送併案。
      理  由
一、訊據被告Ｂ○○（下稱被告）坦承其在八十七年一月初離開盤潔公司之前，係盤
    潔公司原始股東，並擔任盤潔公司實際負責人情事，雖否認有右揭違反稅捐稽徵
    法及行使偽造文書犯行，辯稱其於八十七年元月初離開盤潔公司，即未繼續參與
    盤潔公司實際業務，嗣後亦未找賀潘武擔任盤潔公司名義負責人，本件盤潔公司
    涉嫌逃漏民國八十七年度營利事業所得稅，該次盤潔公司之營利事業所得稅申報
    係在民國八十八年上半年，當時其已脫離盤潔公司，並不擔任盤潔公司實際負責
    人，是盤潔公司縱有逃漏稅捐，與其無關云云。經查：
（一）依卷附台灣省政府建設廳第三科製作之盤潔公司案卷影本及高雄市政府函覆原
      審檢附盤潔公司八十七年迄今之歷次變更登記事項卡所記載，盤潔公司係於八
      十六年三月十四日獲准設立登記，自八十六年三月十四日起至八十八年四月五
      日止，盤潔公司之登記負責人為謝黃明讀（董事），自八十八年四月六日起，
      盤潔公司之登記負責人為賀潘武（至八十九年六月十六日後，負責人改為劉朝
      恩），被告為盤潔公司設立登記時股東，且於八十七年一月八日將出資額全數
      轉讓予謝黃明讀之弟黃輝海而退股。則依前揭公司案卷資料，被告僅為盤潔公
      司八十六年三月十四日設立登記原始股東，且於八十七年一月八日退股，並未
      擔任盤潔公司名義負責人，該公司成立登記負責人為謝黃明讀，至八十八年四
      月五日卸任；但被告於本院審理中坦承其在八十七年一月初退股之前，擔任盤
      潔公司實際負責人等語（見本院九十三年五月十三日審理筆錄），核與證人謝
      黃明讀於原審九十二年七月十五日庭訊結證稱：「（盤潔公司由誰負責？）Ｂ
      ○○負責，我是董事長但我外行」、「（Ｂ○○把股份讓給黃輝海後，你還未
      讓出股份之前，公司實際負責人是誰？）Ｂ○○，在幕後操作」等語（見原審
      二卷第二三七、二四一頁）所述情節相符，且被告對證人謝黃明讀上開證言內
      容表示沒有意見等語（見原審二卷第二四三頁），足認盤潔公司從八十六年三
      月十四日成立後至八十八年四月五日止，此期間名義負責人雖係證人謝黃明讀
      ，但盤潔公司實際負責人應為被告本人在幕後操作無疑。
（二）盤潔公司負責人自八十八年四月六日起雖變更登記為賀潘武（至八十九年六月
      十五日止），但被告於八十九年八月十七日之偵查庭訊中自承：「（你在盤潔
      營造公司任何職？）主任，我持有股份百分之三十左右」、「（你找賀潘武為
      負責人）是」、「（賀某自己知道任該公司負責人？）知道」、「（你為何虛
      報鄭基全等人薪資？）補呈，可能是工頭提供出來」、「（公司有無去買人頭
      身分證來虛報？）不知道、查報」等語（見八十九年度偵字第七九六一號偵查
      卷宗第二三、二四頁）；核與證人賀潘武於八十九年七月二十六日之偵查庭訊
      中證稱：「（有至盤潔公司上班否？）有至該公司上班，時間已忘了，地點在
      高雄」、「（如何找到這工作？）Ｂ○○介紹我去」、「（如何認識Ｂ○○？
      ）朋友介紹」、「（他未說明將要你當負責人？）沒有」等語，及證人即賀潘
      武之弟賀名成於八十九年五月十五日偵查庭訊中證稱：「（賀潘武是否盤潔營
      造公司負責人？）不是」、「（賀潘武有無同意出任該公司負責人？）我們不
      知情」、「（賀潘武平常何業？）沒有」等語，所述大致相符，並有被告於八
      十九年七月二十日親自簽認切結：「．．八十八年四月一日賀潘武至盤潔營造
      當負責人一職，截止負責人一職民國八十九年五月二十六日，期間盤潔營造若
      有欠稅金與賀潘武無關．．」即切結表明賀潘武非盤潔公司實際負責人之切結
      書一紙足憑（見八十九年度偵字第七九六一號偵查案卷第一六至一九頁、正本
      見原審一卷第八九頁）），而被告書立該切結書時在場見證人即里長黃世堯於
      九十年十一月二十二日原審訊問中結證稱：「賀潘武父親來找我，我是他們里
      長，賀父說他兒子給人家做人頭，約了被告過來，賀父擔心稅金要賀潘武負擔
      ，所以寫了切結書．．當時公司由被告出面且他帶公司印章．．劉朝恩（公司
      名義負責人）當時未到場，切結書的負責人【劉朝恩】是被告代寫的，當時我
      特別要求被告也要簽名蓋指紋，．．賀潘武最近一、二年因服用不正當東西，
      導致精神出現問題，賀潘武平時沒有正當的工作」等語（見原審一卷八五頁）
      ；且被告於原審坦認該切結書上「劉朝恩」名字是其所代寫的，也有簽自己名
      字，蓋盤潔公司大、小印章等情（見原審一卷一一七、一一八頁），又被告於
      原審中坦承：「．．當時負責人賀潘武精神病發作，所以換劉朝恩為負責人．
      ．」等語（見原審一卷第一一四頁），足認被告在盤潔公司擔任實際負責人期
      間，除自八十六年三月十四日該公司成立起至八十八年四月五日止（即盤潔公
      司名義負責人謝黃明讀期間）外，另自八十八年四月六日起至八十九年五月二
      十六日期間（即盤潔公司名義負責人變更登記為賀潘武期間），亦由被告實際
      擔任盤潔公司實際負責人無疑。
（三）證人即賀潘武之弟賀名成於八十九年五月十五日偵查庭訊中所提出賀潘武之幕
      後老闆「熊老闆」之行動電話門號0000000000號，經檢察官函向中
      華電信公司查證租用人資料結果，該電話號碼係登記被告之兄弟熊立功租用，
      有租用人資料一紙可按（見八十九年度偵字第六九一七號偵查卷宗第一六至一
      八頁）。又員警依據檢察官核發之搜索票，於八十九年八月一日前往高雄市前
      鎮區○○○路九十八號十四樓（即盤潔公司登記之營業處所）搜索結果，僅被
      告之子熊挺凱一人在場，並扣得盤潔公司八十七年度工資表名冊二本、八十七
      年度臨時工工資表一百七十九張、熊挺凱勞工安全衛生管理員結業證書影本一
      張等證物。且證人熊挺凱於警詢中證稱：其與父親、妻子育有一子同住，該屋
      是其父親Ｂ○○向人承租，居住有三、四個月等語。又員警依據檢察官核發之
      搜索票，於八十九年八月九日前往高雄市前鎮區○○○路九十八號十四樓（即
      盤潔公司登記之營業處所）、高雄縣岡山鎮○○街四十一號（即被告、謝黃明
      讀住處，亦曾為盤潔公司營業處所）、高雄市○○區○○街七十七巷十六號（
      即原盤潔公司登記之營業處所）等地搜索結果，高雄市前鎮區○○○路九十八
      號十四樓仍僅被告之子熊挺凱一人在場，並扣得盤潔營造公司等開立之統一發
      票影印本一冊、眾信等四家公司工程相關資料影印本四冊、福奧公司營業登記
      證影印本二張、盤潔及華鴻公司勞健保申報表影本五張、臨時工工資表影印本
      一冊、華鴻公司等人之資料影印本一冊、帳冊資料正本一冊、林宗密等人之帳
      冊資料影印本一冊、黃秀蘭等收據影印本一冊等證物。且證人熊挺凱於警詢中
      證稱：高雄市前鎮區○○○路九十八號十四樓是其父親向人所承租之房子，其
      父親叫Ｂ○○，其父親與賀潘武是朋友關係，但其沒見過賀潘武本人，其不知
      道警方在其住處所搜得之盤潔營造公司等資料為何人所有，其父親目前在南投
      做工，可打大哥大0000000000和他聯絡等語（以上均見檢察署八十
      九年度他字第四三二號卷宗第四九至七三頁）。依上，盤潔公司最後登記之營
      業處所即高雄市前鎮區○○○路九十八號十四樓，既為被告向他人承租供作其
      自己與家人共同居住之用，且盤潔公司之相關工資表、發票等帳冊資料，均放
      置在該處所內，甚且被告於八十九年七月一日仍保管盤潔公司之大小印章，並
      出具簽認表示賀潘武非盤潔公司實際負責人之切結書，則被告辯稱：其於八十
      七年元月初已退出盤潔公司，盤潔公司之印章是劉朝四（去向不明，本院傳訊
      無著）因欲承包他項工程，將盤潔公司之牌照買回來而所交付云云，顯與常情
      有違，委無足採。
（四）證人賀潘武雖於原審中改證稱，其係萬建才叫其至盤潔公司任負責人，其不認
      識被告云云，核與證人賀潘武先前於偵查中明確指稱係被告介紹其至盤潔公司
      上班等語，已有不符，而盤潔公司實際負責人為被告一節，已如前述，則證人
      賀潘武進入盤潔公司擔任名義負責人，衡情應係該公司有權決定之被告所引進
      無訛，況以證人賀潘武於偵查中所述，距離案發較近，亦少權衡利害關係，所
      述應較審理中經權衡利害關係後陳述可信，參以賀潘武於原審所述萬建才其人
      ，業已死亡，無從查證一事，業經證人即里長黃世堯於原審中證稱：「（你認
      識萬建才？）認識，他去年已死亡，也是我的里民，他生前是打零工，我不解
      他是否有開公司，他後來是嗑藥死的」等語（見原審一卷第八五、八六頁），
      足認證人賀潘武於原審所述由萬建才叫其至盤潔公司擔任負責人，其不認識被
      告云云，要係迴護被告之詞，不足為有利被告之依據。
（五）另證人謝黃明讀雖於八十九年五月三十一日之偵查庭訊中證稱：是工頭江益權
      、張瀚甫拿戊○○、己○○之資料給其報稅，他們承包公司台北之工程，他們
      是工頭，提供臨時工資料等語（見檢察署八十九年度他字第四三二號卷宗第二
      二頁），然證人江丞弘（原名江益權）到庭證稱：其於八十七年間，均在台北
      做成衣生意，當時其身分證有遺失，不認識盤潔公司負責人等語，並庭呈備案
      資料足稽（見檢察署八十九年度他字第四三二號卷宗第四五至四八頁）。且證
      人謝黃明讀於原審審理中證稱：「八十六年三月份（成立盤潔公司）」、「（
      問：為何在八十七年十二月份你及黃輝海的股份均轉讓予賀潘武？）因為營造
      公司虧錢，是萬建才介紹賀潘武當負責人」、「（薪資所得）是工頭提供給我
      的」、「（被告）八十七年離開公司未參與營運，幾月份我忘了」、「公司八
      十六年間成立時，我就是負責人」、「（問：為何成立盤潔公司？）我小姨子
      陳鸞介紹說開公司可賺錢，但我不知道如何賺錢，都是我小姨子在處理」、
      「（問：你去過盤潔公司？）有的，我小姨子告訴我有作工程，但我沒有到工
      地看過」、「（問：為何以你的名義當負責人？）是陳鸞及謝陳李子告訴我
      以我的名義當負責人」、「我介紹黃輝海與被告認識」、「因為我介紹後，被
      告向黃輝海借錢沒還，我弟弟告訴我被告說要將股份讓給他，我就叫黃輝海收
      下來」、「我不知道（盤潔公司實際上營運，何人在操作？）、「我太太告訴
      我說，負責人要換人，要我提出身分證，我不知道負責人要換何人」等語，足
      證證人謝黃明讀雖參與部分盤潔公司事務，例如：登記為董事、出面承租房屋
      等，但其對於告發人戊○○、己○○等人之報稅資料從何而來，工頭是否為江
      丞弘，及公司之實際營運情形，公司名義負責人為何需要變更等，根本均毫無
      所悉，則其顯非本件盤潔公司八十七年度報稅時之實際負責人。至證人黃輝海
      雖於原審審理中證稱：公司負責人係其兄謝黃明讀等語，然亦證稱：八十七年
      一月八日被告之股份六十萬元由其承受，因為被告向其借錢沒有返還，要以股
      份來清償，其不知道為何其股份中之五十七萬元轉讓給賀潘武承受等語，則若
      證人黃輝海承受被告於盤潔公司之出資額六十萬元，係因被告以積欠之債務相
      抵償，而非僅係單獨出借名義登記，牽涉證人黃輝海之利益甚鉅，證人黃輝海
      豈會事先不知出資額之變動情形，亦無表示絲毫關心，顯與常情有違。而證人
      陳鸞於原審審理中雖亦證稱：謝黃明讀自己在當老闆，是謝黃明讀說開公司
      可以賺錢，他要當老闆等語，然參酌證人謝黃明讀上開證詞，既係證人陳鸞
      介紹證人謝黃明讀出借名義登記為盤潔公司負責人，相關資金調度情形均由證
      人陳鸞負責，且向證人陳麗卿承租房屋時，係以證人陳鸞之支票支付租金
      ，則證人陳鸞與本件犯行具有利害關係，其所述之證言要係迴護被告之詞，
      自不足採信。況檢察官於八十九年五月二十五日，送達至被告住所高雄縣岡山
      鎮○○街四十一號予證人謝黃明讀之傳票，係由被告之子熊挺超署名『孫代』
      代為收取；於八十九年六月十九日，送達至高雄縣岡山鎮○○街四十一號予證
      人謝黃明讀之傳票，係由被告之親屬熊雪珍署名『夫代』代為收取，亦足認證
      人謝黃明讀與被告有密切之往來關係，參以證人賀潘武、謝黃明讀涉嫌違反稅
      捐稽徵法之案件，均經檢察官以罪嫌不足為由，為不起訴處分確定，有台灣高
      雄地方法院檢察署檢察官八十九年度偵字第六九一七、七七八一、七九六一、
      九五一五、一六一三一、一七四九六號不起訴處分書一件附卷足參，是證人賀
      潘武、謝黃明讀應係因自己已無身陷刑責之風險，而改口證稱盤潔公司之實際
      負責人並非被告云云，要係迴護被告之詞，均不足作為有利被告認定之依據。
（六）另證人郭仲凡（原名郭炳祺）於原審中結證稱：「我認識萬建才、賀潘武，賀
      潘武向我說萬建才要開公司，需要用到我的身分證，所以我提供我的身分證影
      本，實際上我並不是盤潔公司股東」、「沒有（見過被告）」等語，足認盤潔
      公司有以人頭充擔公司股東或負責人情事，雖證人郭仲凡表示進入盤潔公司是
      由賀潘武介紹而非由被告引入，然賀潘武僅係盤潔公司名義負責人，並無實權
  ，何能介紹引進郭仲凡進入盤潔公司擔任股東，所述令人存疑，且違常情，自
      不足作為被告有利之認定依據。另證人即出租房屋予盤潔公司之房東陳麗卿先
      證稱：「我大概是於八十八年初，將位於高雄市○○區○○街七七巷十六號的
      房屋承租給一位叫賀潘武的男子，簽約時，有一位叫謝黃明讀的中年男子與一
      位不知名的代書在場，並當場簽發署名陳鸞的支票給我，每張金額新台幣一
      萬元整，租期一年，每月租金為新台幣五千元整」等語（見台灣高雄地方法院
      檢察署八十九年度他字第四三二號筆錄），又於原審審理中證稱：「（永年街
      七七巷十六號）我所有，出租給謝黃明讀，是我貼出租廣告，他自己來看房子
      ，定租約時只有他一人前來」、「我沒有見過被告」等語，僅能證明民國八十
      八年初盤潔公司承租高雄市○○區○○街七七巷十六號房屋時，係由謝黃明讀
      出面，非由被告出面。惟謝黃明讀雖有參與盤潔公司部分業務，然其係聽命於
      被告，盤潔公司實際負責人為被告一節，已如前述，則證人陳麗卿所為證述，
      亦不能作為被告有利認定之依據。另證人即八十八年十一月二十九日出租高雄
      市前鎮區○○○路九八號十四樓房屋與盤潔公司之出租人曾雀美於台灣高雄地
      方法院檢察署八十九年他字第四三二號警訊筆錄中證稱：「當時是我女兒林錦
      心與其．．前後期之男同學（名不詳）洽談承租事宜，以每個月三千元，押租
      金六千元所承租，租金給付方式我不清楚，都是我女兒在接洽，並於八十八年
      十一月二十九日和我女兒同學及其父親（姓名不詳）和一位賀潘武先生等人跟
      我本人及女兒共五人一起到高雄地方法院辦理公證」等語；核與證人即被告之
      子熊挺凱於台灣高雄地方法院檢察署八十九年度他字第四三二號警訊時供稱：
      「（高雄市前鎮區○○○路九八號十四樓）是我父親向人承租的房子」、「（
      問：你父親和賀潘武為何關係？）是朋友關係，但我沒見過本人」等語，足認
      高雄市前鎮區○○○路九八號十四樓房屋係被告以賀潘武名義向曾雀美承租已
      明。雖證人即被告之子熊挺凱於原審中改稱：「我當時剛退伍要找工作，我父
      親要我去找賀潘武，因他在高雄有房子，平時我自己一個人住在民權二路，我
      在那裡住一、二個月，見過賀潘武二、三次，他沒有住在那裡，有時我回家看
      到他坐在客廳看電視，但他從未在那過夜，房子鑰匙是賀潘武交給我的，由賀
      潘武付房屋租金。」等語，要係事後迴護被告之詞，並不足採。
（七）本件被告無法合理說明為何早於八十七年元月初即已脫離盤潔公司，卻仍持有
      盤潔公司之相關報稅資料、帳冊資料及公司印章等重要文件，且其曾於檢察官
      偵查中自承參與盤潔公司之營運事務，並經證人賀潘武於偵查中指證無訛等情
      ，應認被告直至盤潔公司停止營業之前，均係該公司之實際負責人甚明。
（八）此外，右揭如事實欄所示被害人辰○○等人於民國八十七年間均未在盤潔公司
      工作，而遭偽造臨時工工資表，並虛列薪資製成各類所得扣繳暨免扣繳憑單等
      情，業經如事實欄所示被害人辰○○等人陳明，並有財政部台灣省南區國稅局
      等之移送函，及前開函文等所附送之檢舉書、扣繳憑單、臨時工工資表、盤潔
      公司八十七年度營利事業所得稅結算申報書、八十七年度營利事業所得稅結算
      申報核定通知書各一份在卷可憑，而如事實欄所示被害人辰○○等人於民國八
      十七年間，均未曾在盤潔公司工作，已如前述，則表示渠等八十七年度在盤潔
      公司領取如事實欄所示薪資之臨時工工資表、扣繳憑單及所用印章，應係被告
      委請不知情之會計人員或刻印業者所為無疑。又財政部台灣省南區國稅局於九
      十一年三月一日就盤潔公司上開已查得申報不實薪資扣繳憑單金額，核估盤潔
      公司逃漏八十七年度營利事業所得稅金額為二百零一萬三千零十五元一節，亦
      有財政部台灣省南區國稅局九十一年三月一日南區國稅審三字第○九一○○五
      七三一六號函足按（見原審一卷第二三七頁）。
（九）綜上所述，被告所辯要係卸責之詞，自非可採，其右揭犯行，事證明確，自應
      依法論科。
二、查被告係「盤潔公司」之實際負責人，自屬稅捐稽徵法第四十七條所稱之公司法
    規定之公司負責人，而「臨時工工資表」乃屬私文書；「扣繳憑單」係被告業務
    上所製作之文書（非屬會計憑證，最高法院九十年度台上字第七四四四號判決參
    照），被告偽造臨時工工資表，並交由不知情會計人員填製扣繳憑單，且持該扣
    繳憑單併向財政部台灣省南區國稅局申報稅捐，足以生損害於各被冒名者即辰○○等人及稅捐機關課稅正確性，所為係犯刑法第二百十六條、第二百十條行使偽
    造私文書罪及刑法第二百十六條、第二百十五條行使業務上登載不實文書罪。又
    被告係公司負責人持以上開不正之方法，向財政部台灣南區國稅局申報盤潔公司
    八十七年度之營利事業所得稅，藉以增加成本支出，減少所得，以詐術逃漏營利
    事業所得稅，係犯稅捐稽徵法第四十七條第一款、第四十一條之詐術逃漏稅捐罪
    。被告指示不知情之會計人員，製作及行使不實之工資表、扣繳憑單，另委請不
    知情刻印業者偽刻印章，為間接正犯。被告盜刻「辰○○」等人之印章持以蓋用
    於薪資表私文書，其盜刻印章並用印之行為，係偽造工資表私文書之預備或部分
    行為；另其偽造工資表私文書及填製不實之扣繳憑單之低度行為，均應為其後行
    使之高度行為所吸收，分別不另論罪。被告一次行使多人被偽造之文書，侵占被
    偽造人多人法益，為想像競合犯。被告所犯上開行使偽造私文書罪及行使業務上
    登載不實文書罪間，有方法結果之牽連關係，應從一重依行使偽造私文書罪處斷
    。又公司為法人，公司負責人為自然人，二者在法律上並非同一人格主體，公司
    負責人為公司之代表，其為公司所為之行為，應由公司負責，故公司負責人為公
    司以詐術逃漏稅捐，因納稅義務人為公司，所犯稅捐稽徵法第四十一條之罪，犯
    罪或受罰主體仍應為公司，而非公司負責人個人，僅因公司於事實上無從擔負自
    由刑之責任，基於刑事政策之考量，故同法第四十七條第一款遂將納稅義務人之
    公司應處徒刑之規定，轉嫁於公司負責人，是公司負責人依該條款而適用徒刑之
    處罰，乃屬代罰性質，並非因其本身之犯罪而負行為責任。另刑法第五十五條所
    規定之牽連犯，必須同一人犯一罪而其方法或結果行為另犯他罪，必同一犯罪主
    體之二個以上犯罪行為間，具有目的與方法或目的與結果之關係，始得具裁判上
    一罪之價值，而從一重處斷，為處斷上之一罪。公司負責人為納稅義務人之公司
    以詐術逃漏稅捐，既非稅捐稽徵法第四十一條之犯罪或受罰主體，僅依同法第四
    十七條第一款之規定，代替公司受徒刑之處罰，自與本身為犯罪主體所犯其他罪
    名間，不具牽連犯關係，故被告所犯上開詐術逃漏稅捐罪及行使偽造私文書罪（
    即業務登載不實罪）間，即無方法與結果之牽連關係可言，應分論併罰，公訴人
    認係牽連犯，尚有誤會。另公訴人雖未論及被告盜刻「辰○○」等人印章以偽造
    工資表後持以行使之行使偽造私文書犯行，然此部分犯行與業經起訴判決有罪之
    行使業務登載不實文書犯行有牽連犯之裁判上一罪關係，已如前述，應為起訴效
    力所及，本院自得併予審究，附此敘明。又檢察官未起訴事實及併辦部分與起訴
    部分係實質上一罪，本院亦應併予審理。
三、原審未予詳查，遽為被告無罪之諭知，容有未合，檢察官執此上訴意旨，指摘原
    判決不當，為有理由，自應由本院將原判決撤銷。審酌被告犯罪動機、目的，逃
    漏稅捐金額達二百餘萬元，所生危害非輕，且犯後飾詞態度等一切情狀，就其所
    犯二罪，分別量處如主文第二項所示之刑，並定其應執刑之刑為有期徒刑一年。
    偽造如主文所示辰○○等人之印章各壹枚，應依刑法第二百十九條之規定沒收，
    偽造如主文所示之辰○○等人工資表，既在被告實際經營盤潔公司所在遭查獲，
    自為被告所有，且供犯罪所用之用，爰依刑法第三十八條第一項第二款之規定沒
    收。
據上論斷，應依刑事訴訟法第三百六十九條第一項前段、第三百六十四條、第二百九
十九條第一項前段、稅捐稽徵法第四十七條第一款、第四十一條、刑法第十一條前段
、第二百十六條、第二百十條、第二百十五條、第二百十九條、第三十八條第一項第
二款、第五十一條第五款，罰金罰鍰提高標準條例第一條前段，判決如主文。
本案經檢察官張金塗到庭執行職務。
中      華      民      國    九十三    年      六      月    二十四    日
                              臺灣高等法院高雄分院刑事第七庭
                                  審判長法官  李春昌
                                        法官  黃憲文
                                        法官  莊飛宗
右正本證明與原本無異。
如不服本判決應於收受本判決後十日內向本院提出上訴書狀，其未述上訴理由者，
並得於提起上訴後十日內向本院補提理由書狀（均須按他造當事人之人數附繕本)「
切勿逕送上級法院」。
                                      書記官  葉淑華
中    華    民    國      九十三      年      六      月     二十九     日
附錄本案論罪科刑法條：
稅捐稽徵法第四十一條【民國86年10月29日修正】：
  納稅義務人以詐術或其他不正當方法逃漏稅捐者，處五年以下有期徒刑、拘役或科
  或併科新台幣六萬元以下罰金。
稅捐稽徵法第四十七條第一款(法人或非法人團體負責人之刑責)
  本法關於納稅義務人、扣繳義務人及代徵人應處徒刑之規定，於左列之人適用之：
    一  公司法規定之公司負責人。
中華民國刑法第二百十六條（行使偽造變造或登載不實之文書罪）：
  行使第二百十條至第二百十五條之文書者，依偽造、變造文書或登載不實事項或使
  登載不實事項之規定處斷。
中華民國刑法第二百十條（偽造變造私文書罪）：
  偽造、變造私文書，足以生損害於公眾或他人者，處五年以下有期徒刑。
中華民國刑法第二百十五條：
  從事業務之人，明知為不實之事項，而登載於其業務上作成之文書，足以生損害於
  公眾或他人者，處三年以下有期徒刑、拘役或五百元以下罰金。
